【裁判字號】    95,訴,65
【裁判日期】    950404
【裁判案由】    毀損建築物等
【裁判全文】
臺灣臺中地方法院刑事判決                95年度訴字第65號
公  訴  人  台灣台中地方法院檢察署檢察官
被      告  甲○○
選任辯護人  林邦賢律師
上列被告因竊佔等案件，經檢察官提起公訴（94年度偵字第3320
號、10115號），本院判決如下：
    主    文
甲○○連續意圖為自己不法之利益，而竊佔他人之不動產，處有
期徒刑月，如易科罰金，以佰元折算壹日。
    犯罪事實
一、甲○○連續意圖為自己不法利益，基於竊佔之概括犯意：
  (一)於民國80年許，向原權利人游陳月英取得坐落臺中市○區○
    ○段1087之7地號土地（已於94年4月4日取得所有權）及在
    該土地上之門牌號碼為臺中市○區○○路l段8之4號建物之
    使用權，其於93年間向國有財產局申請購買前開尚武段1087
    之7地號土地及雙十路l段8之4號之建物，明知相鄰之臺中市
    ○區○○段1088之5地號土地為國有土地，已由丁○○承租
    ，租賃期限自93年7月26日起至100年12月31日止，竟意圖為
    自己不法之利益，在尚武段1088之5地號上砌築新牆、搭蓋
    浪板而竊佔之，竊佔丁○○向國有財產局所承租之尚武段10
    88之5地號土地面積計0.0008公頃。
  (二)甲○○於93年3月30日經拍賣取得游陳月英所有門牌號碼臺
    中市○○路17巷10號之建物所有權（該建物原已佔用國有土
    地臺中市○區○○段913地號面積0.0015公頃），詎甲○○
    復承前竊佔之犯意，自93年ll月間起至94年4月間止，僱用
    不知情之工人整修尚武路17巷10號之建物，經拆除部分原坐
    落在尚式段913地號上之原建物結構後，以搭蓋鐵架、波浪
    板之方式擴建，超越原建物佔用尚武段913地號之範圍，竊
    佔國有土地尚武段913地號土地面積0.0040公頃。
二、案經丁○○告訴及臺中市警察局第三分局報請台灣台中地方
    法院檢察署檢察官偵查起訴。
    理    由
一、尚武段913地號部分：
    訊據被告甲○○對於上揭竊佔尚武段913地號國有財產局之
    土地部分坦承不諱，核與國有財產局94年12月6日所提之913
    地號現狀照片3張、台中市中山地政事務所尚武段913地號土
    地複丈成果圖（D所示之範圍：A、B為原建物佔用之範圍，C
    為原建物之舊牆等結構，經被告拆除後仍繼續佔用）所示竊
    佔國有土地尚武段913地號土地面積0.0040公頃相符，並有
    本院民事執行處92年執字第47442號尚武段17巷10號建物查
    封筆錄、建物測量成果圖、財政部國有財產局中區辦事處土
    地94年4月13日勘查資料、使用現況圖、被告佔用尚武段913
    地號使用補償金繳費明細等資料可資佐證，復有台灣台中地
    方法院檢察署現場勘驗筆錄及相片29張可稽，足見被告自白
    與事實相符，被告竊佔尚武段913地號部分事證明確，犯行
    堪予認定。
二、尚武段1088之5地號部分：
    訊據被告甲○○對於上揭竊佔尚武段1088之5地號部分矢口
    否認，辯稱其佔有部分即向原權利人游陳月英承租時之現狀
    ，伊並無竊佔告訴人向國有財產局承租之尚武段1088之5地
    號土地等語，惟查：
  (一)上揭犯罪事實，業據告訴人丁○○指訴明確，並有告訴人丁
    ○○國有基地租賃契約書、承租國有非公用不動產申請書、
    國有房基地定期換約續租申請書、國有非公用不動產換約申
    請書、東區○○段1088之5地號土地登記謄本、竊佔標示圖
    說、現場勘驗之相片19張可資佐證（附於94年度偵字第101
    15號卷內）。
  (二)經台中市中山地政事務所丈量結果，被告擴建雙十路1段8之
    4號建物後，確實有竊佔告訴人丁○○向國有財產局承租之
    國有土地尚武段1088之5地號土地0.0008公頃，有該地政事
    務所土地複丈成果圖一份附卷可資佐證，經本院實地勘驗結
    果，確有該所複丈成果圖標示竊佔0.0008公頃之事實，有本
    院勘驗筆錄一份附卷可佐。
  (三)證人即原權利人游陳月英到庭結證稱，當初讓渡台中市○區
    ○○段1087之7地號土地時，國有財產局有派人來測量（見
    本院95年3月21日審判筆錄第11頁），足見被告受讓上開尚
    武段1087之7地號時，並非目前竊佔之現場，被告所辯顯非
    可採。基上所述，本案事證明確，被告犯行堪予認定。
三、核被告甲○○所為，係犯刑法第320條第2項之竊佔罪。被告
    所犯二次竊佔犯行，時間緊接，犯罪構成要件相同，均係基
    於概括之犯意為之，為連續犯，依刑法第56條規定論以一罪
    並加重其刑。爰審酌被告之動機、目的、手段、所生危害及
    犯後態度等一切情狀，量處如主文所示之刑，並諭知易科罰
    金之折算標準。
四、公訴意旨以被告基於毀損他人建築物，於93年10月下旬某日
    起至93年10月29日，利用不知情之房客僱用工人整修其所有
    之雙十路1段8之4號建物之際，示意工人拆除丁○○所有坐
    落尚武段1088之5地號土地上之雙十路1段8之5號建物之廁所
    屋頂、及廚房部分屋頂，致丁○○所有之雙十路1段8之5號
    建物之廚房、廁所無法遮蔽風雨，已達喪失建物一部效用之
    程度，因認被告另涉刑法第353條毀損建築物罪嫌云云。按
    被告未經審判證明有罪確定前，推定其為無罪。犯罪事實應
    依證據認定之，無證據不得認定犯罪事實。又不能證明被告
    犯罪或其行為不罰者，應諭知無罪之判決。刑事訴訟法第15
    4條、第301條第1項，分別定有明文。次按認定不利於被告
    之事實，須依積極證據，苟積極證據不足為不利於被告事實
    之認定時，即應為有利於被告之認定，更不必有何有利之證
    據，亦有最高法院30年上字第816號判例可資參照。且告訴
    人之告訴，係以使被告受刑事訴追為目的，其陳述是否與事
    實相符，仍應調查其他證據以資審認，最高法院52年台上字
    第1300號亦著有判例。訊據被告甲○○堅決否認有上揭毀損
    建築物犯行，辯稱該地本無廚房，且廁所之屋頂原已破壞不
    堪，伊並無毀損云云，經查據曾至系爭房地之證人丙○○到
    庭結證稱：原廁所、廚房之屋頂均已破舊，證人乙○○到庭
    結證稱屋頂破爛，有一點要落下來，天花板有點破裂，裡面
    很髒，沒人居住，廁所不通等語（見本院95.3.21審理筆錄
    ），告訴人所舉證人己○○、戊○○亦無法證明被告有毀損
    犯行，而公訴人至現場之履勘及本院至現場履勘，亦無法認
    定被告是否有毀損建築物之犯行，因之，毀損建築物部分犯
    罪不能證明，原應為無罪之判決，惟公訴人認此部分與上揭
    有罪部分為方法結果之牽連關係，爰不另為無罪之諭知。
據上論斷，應依刑事訴訟法第299條第1項前段，刑法第320條第2
項、第56條、第41條第1項前段，罰金罰鍰提高標準條例第1條前
段、第2條，判決如主文。
本案經檢察官蔡雯娟到庭執行職務。
中    華    民    國    95    年    4     月     4    日
                刑事第七庭審判長法  官  許金樹
                                法  官  高文崇
                                法  官  郭德進
上正本證明與原本無異。
如不服本判決，應於送達後十日內向本院提出上訴狀（須附繕本
），上訴於台灣高等法院台中分院。
中    華    民    國    95    年    4     月    10    日
                                書記官  陳惠玲
附錄論罪科刑法條
中華民國刑法第320條
 (普通竊盜罪、竊佔罪)
意圖為自己或第3人不法之利益，而竊佔他人之不動產者，依前
項之規定處斷。
                                                      A


司法院資訊處製作；財團法人民間司法改革基金會備份。
